臺灣高等法院臺中分院刑事判決　　　　94年度上訴字第1918號
上　訴　人
即　被　告　甲○○
選任辯護人　鄭志明　律師
上列被告因毒品危害防制條例案件，不服臺灣臺中地方法院94年
度訴字第1708號，中華民國94年8月16日第一審判決 （起訴案號
：93年度毒偵字第4778號），提起上訴，本院判決如下：
    主      文
上訴駁回。
    事      實
一、甲○○曾因施用毒品案件，經送觀察、勒戒後，認無繼續施
    用毒品之傾向，於民國（下同）89年11月23日執行完畢釋放
    ，由臺灣臺中地方法院檢察署檢察官以89年度毒偵字第7272
    號為不起訴處分。詎仍不知悔改，5年內又基於施用第2級毒
    品之概括犯意，自 91年5月間起至93年11月10日止，連續在
    臺中市○區○○路128巷18號2樓之1及同市○○區○○路4段
    309號23樓之1 住處，利用專供施用第2級毒品大麻之煙斗吸
    食器，施用第2級毒品大麻，約1星期施用1至2次。復因於93
    年9月間某日施用第2級毒品大麻時，發現有大麻種子摻雜其
    間，並另行起意，意圖供製造第2 級毒品大麻自己施用，將
    大麻種子栽種在同市○○區○○路4段309號23樓之1 住處陽
    台之花盆內，持續施以水份，迨至同年11月初長出大麻幼苗
    5株。嗣於同年11月10日9時30分許，為警在同市○○區○○
    路4段309號23樓之1住處查獲，並扣得第2級毒品大麻2包 （
    淨重19.36公克，包裝重24.32公克） 、專供施用第2級毒品
    大麻之煙斗吸食器2個及第2級毒品大麻幼苗5株。
二、案經臺中市警察局第2分局報請臺灣臺中地方法院檢察署檢
    察官偵查起訴。
    理      由
一、訊據上訴人即被告甲○○對於上揭施用第2 級毒品大麻之犯
    罪事實坦承不諱，並有第2級毒品大麻2包 （淨重19.36公克
    ，包裝重24.32公克，見卷附法務部調查局鑑定通知書） ，
    及專供施用第2級毒品大麻之煙斗吸食器2個扣案可稽，且被
    告於前開時地為警查獲，經採其尿液送驗結果，大麻代謝物
    呈陽性反應，復有臺中市警察局刑警隊委託鑑驗尿液代號與
    真實姓名對照表及中山醫學大學附設醫院藥物濫用檢測中心
    檢驗報告附卷足憑。又被告曾因施用毒品案件，經送觀察、
    勒戒後，認無繼續施用毒品之傾向，於89年11月23日執行完
    畢釋放，由臺灣臺中地方法院檢察署檢察官以89年度毒偵字
    第7272號為不起訴處分等情，亦有臺灣高等法院被告全國前
    案紀錄表及出入監資料在卷可稽，此部分事證已明。另被告
    雖否認意圖供製造毒品之用而栽種大麻犯行，辯稱為警查獲
    之大麻幼苗盆栽，係伊於93年9月間，幫1外國友人「麥克」
    搬家，「麥克」交給伊，要伊轉交另1 朋友，盆栽上原僅有
    泥土，伊拿回家放在陽台，沒有交給另1 朋友，也未澆水，
    至93年11月初才長出幼苗，伊不知該盆栽內有大麻種子，不
    知「麥克」及另1 朋友真實姓名年籍各等語。第查為警在臺
    中市○○區○○路4段309號23樓之1 被告住處查獲之盆栽幼
    苗五株，經送法務部調查局鑑定結果，含有第2 級毒品大麻
    成份，確為大麻幼苗，有臺中市警察局刑警隊搜索扣押筆錄
    、扣押物品目錄表及法務部調查局鑑定通知書在卷可按。被
    告於警訊時亦供承為警查獲之大麻幼苗係伊所購得大麻內有
    種子，因無法吸食，才種在陽台之盆栽內，經伊多次灑水長
    出幼苗，大麻係於 93年9月中旬左右，在臺北縣石門鄉，以
    新臺幣3萬元向1外國人所購各等語。迄偵查中仍供稱扣案之
    大麻係在臺北向年籍不詳之外國人所購，大麻幼苗係施用時
    將種子丟在盆栽長出等語。被告在原審及本院審理時雖改稱
    大麻幼苗盆栽係伊於93年9月間，幫1外國友人「麥克」搬家
    ，「麥克」交給伊，要伊轉交另 1朋友，盆栽上原僅有泥土
    ，伊拿回家放在陽台，沒有交給另1朋友，也未澆水，至 93
    年11 月初才長出幼苗云云，但未提出「麥克」及另1朋友真
    實姓名年籍以供查證，有違常情。況植物種子須有土壤、陽
    光、水份等要素配合才能發芽成長，此為公眾週知之事實，
    被告明知所購得第2級毒品大麻內摻雜之種子，係第2級毒品
    大麻之種子，仍將之種在上開住處陽台之盆栽內，並持續施
    以水份，使之長出第2級毒品大麻幼苗，自難認無栽種第2級
    毒品大麻之犯意，參以製造第2 級毒品大麻，不須具備特別
    技術、設備，被告自承自91年5月間起即連續施用第2級毒品
    大麻，為警查獲時採其尿液送驗結果，大麻代謝物復呈陽性
    反應，亦見被告具有供製造第2 級毒品大麻自己施用，而栽
    種第2 級毒品大麻之意圖，被告此部分所辯無非飾卸之詞，
    不足採信，其施用第2 級毒品及意圖供製造毒品之用而栽種
    大麻之犯行均堪認定。
二、核上訴人即被告所為，係犯毒品危害防制條例第10條第2 項
    之施用第2級毒品罪及同法第12條第2項之意圖供製造毒品之
    用而栽種大麻罪。被告持有第2 級毒品之低度行為，已為施
    用之高度行為所吸收，不另論罪。又先後多次施用第2 級毒
    品犯行，犯罪構成要件相同，顯係基於概括犯意反覆為之，
    為連續犯，應論以1施用第2級毒品罪，並加重其刑。再被告
    係因施用第2 級毒品大麻時，發現有大麻種子摻雜其間，始
    另行起意，意圖供製造第2 級毒品大麻自己施用，而將大麻
    種子栽種在花盆內，持續施以水份，甫長出大麻幼苗即為警
    查獲，則其所犯施用第2 級毒品罪及意圖供製造毒品之用而
    栽種大麻罪，應係基於各別犯意，且上開2 罪之罪質亦異，
    自應予分論併科，檢察官認被告所犯上開2 罪間，有方法結
    果之牽連關係，尚有未合。再被告染有施用第2 級毒品大麻
    之惡習，施用期間長達2年多，其於施用第2級毒品大麻時，
    發現有大麻種子摻雜其間，將大麻種子種在花盆內，持續施
    以水份，僅長出大麻幼苗 5株，數量微少，應圖供自己施用
    ，因而觸犯法定最輕本刑為有期徒刑 5年之意圖供製造毒品
    之用而栽種大麻罪，縱科以法定最低度之刑猶嫌過重，犯罪
    之情狀顯可憫恕，應依刑法第59條規定減輕其刑。原判決因
    依毒品危害防制條例第10條第2項、第12條第2項、第18條第
    1項前段、刑法第56條、第51條第5款 （原審誤為第5項）、
    第10款、第59條。爰審酌被告曾因施用毒品案件，經送觀察
    、勒戒，仍不知悔改，又繼續施用第2 級毒品大麻，且意圖
    供製造第2 級毒品大麻自己施用，而栽種大麻，不無惡性，
    事後已坦承施用第2級毒品大麻部分，且僅栽種第2級毒品大
    麻5 株，情節非重，及其犯罪動機、目的、手段、所生危害
    、犯罪後態度等一切情狀，處以如原判決主文所示之刑，並
    定其應執行刑為2年10月。扣案之第2級毒品大麻2包（淨重1
    9.36公克，包裝重24.32公克）、專供施用第2級毒品大麻之
    煙斗吸食器2個及第2 級毒品大麻幼苗5株，均應依毒品危害
    防制條例第18條第1 項前段諭知沒收銷燬之。其認事用法及
    量刑均無不當，上訴人就施用第2 級毒品部分，認原判決量
    刑過重云云，另部分仍執陳詞，否認犯罪，認原判決不當，
    非有理由，應予駁回。
三、據上論斷，應依刑事訴訟法第368條，判決如主文。
本案經檢察官乙○○到庭執行職務。
中    華    民    國    94    年    11    月    30    日
              刑事第一庭  審判長法　官　陳　紀　綱
                                法　官　王　國　棟
                                法　官　陳　嘉　雄
上列正本證明與原本無異。
施用第2級毒品部分，不得上訴，餘得上訴。
如不服本判決應於收受送達後十日內向本院提出上訴書狀，其未
敘述上訴之理由者並得於提起上訴後十日內向本院補提理由書（
均須按他造當事人之人數附繕本）。
                                書記官　陳　信　和
中　　華　　民　　國　　94　　年　　12　　月　　1 　　日
                                                      Ｒ
